【裁判字號】    89,訴,27
【裁判日期】    890606
【裁判案由】    
【裁判全文】
臺灣臺東地方法院民事判決  八十九年度訴字第二十七號
    原      告  甲○○○
    訴訟代理人  郭重鑾律師
    被      告  乙○○
                何全州
                丁○○
右當事人間拆屋還地事件，本院判決如左：
    主    文
被告何全州應將坐落台東縣長濱鄉○○段第九七八地號土地上如附圖所示之建物Ａ部
分（門牌號碼台東縣長濱鄉○○村○○路四之五號，面積四十八點二二平方公尺，鐵
架造鐵皮頂）拆除，並與被告乙○○將土地返還原告。
被告丁○○應將坐落前項土地上如附圖所示之建物Ｂ部分（門牌號台東縣長濱鄉○○
村○○路二之三號，面積十點零一平方公尺，鐵架造鐵皮頂）拆除，將土地返還原告
。
第一項、第二項拆屋還地履行期間為捌個月。
原告其餘之訴駁回。
訴訟費用由被告負擔。
本判決第一項、第二項於原告以新台幣貳拾萬肆仟肆佰肆拾捌元供擔保後，得假執
行。
原告其餘假執行聲請駁回。
    事    實
一、原告方面：
  （一）聲明：被告何全州、乙○○應將坐落台東縣長濱鄉○○段第九七八地號土地
        上如附圖所示之建物Ａ部分（門牌號碼台東縣長濱鄉○○路四之五號，面積
        四十八點二二平方公尺，鐵架造鐵皮頂）拆除，將土地返還原告。被告丁○
        ○應將坐落前項土地上如附圖所示之建物Ｂ部分（門牌號台東縣長濱鄉○○
        路二之三號，面積十點零一平方公尺，鐵架造鐵皮頂）拆除，將土地返還原
        告。
  （二）陳述：坐落台東縣長濱鄉○○段第九七八地號土地（以下簡稱系爭土地）為
        原告所有，詎被告無正當權源，占用系爭土地建築房屋（如附圖所示Ａ、Ｂ
        部分），爰依民法第七百六十七條規定請求判決如訴之聲明。
  （三）證據：提出土地登記簿謄本一件為證。
二、被告方面：
  （一）聲明：原告之訴駁回。
  （二）陳述：如附圖所示Ａ部分之建物，係被告何全州向第三人所購買，現與被告
        乙○○共同居住使用，被告有合法使用之權利，原告不得請求拆屋還地。如
        附圖所示Ｂ部分之建物係丁○○向第三人購地後建築，並非無權占有。
三、本院依原告聲請至現場勘驗，並委由台東縣政府成功地政事務所測量系爭土地繪
    製成果圖。
    理    由
一、原告主張系爭土地為其所有，被告無合法權源在系爭土地上建築房屋，乃依民法
    第七百六十七條規定請求拆屋還地；被告則以其早已設籍於系爭土地，並非無權
    占有等語置辯。
二、原告主張系爭土地為其所有，而被告於其土地上建築房屋，無權占用如附圖所示
    Ａ、Ｂ部分部分土地之事實，已據其提出與所述相符之土地登記簿謄本為證，且
    有本院依聲請於八十九年二月二十三日至現場勘驗，委請台東縣成功地政事務所
    測量後繪製之土地複丈成果圖可佐，自可信為真實。
三、所有人對於無權占有或侵占其所有物者，得請求返還之；對於妨害其所有權者，
    得請求除去之，民法第七百六十七條定有明文。系爭土地為原告所有乙節，已如
    上述；而被告何全州、丁○○並未提出其在系爭土地如附圖所示Ａ部分建築房屋
    ，係經原告之同意，或有其他合法權源之事實（其向他人購買舊屋或購買俗稱之
    土地之「權利」，不得以此對抗原告，併予說明），以供本院審認，準此，原告
    據上開規定，請求被告何全州、丁○○拆屋還地，即無不合，應予准許。至被告
    乙○○僅係向被告丙○○借用Ａ建物，對Ａ建物並無事實上之處分權利，從而原
    告自不得請求其拆除該屋，惟被告乙○○既向被告丙○○借用Ａ建物，而與被告
    何全州無權占有系爭土地，從而，自應與被告何全州將系爭土地交還原告（即原
    告請求被告乙○○拆除房屋部分駁回）。
四、至被告主張原告以非法手段向國有財產局承買系爭土地云云。惟查，依土地法所
    為之登記，有絕對效力，土地法第四十三條定有明文，原告既登記為系爭土地之
    所有權人，在其登記未依法塗銷前，被告自不得否認其所有權之存在，併予說明
    。
五、查被告於該處居住已有一段時日，命其立即搬離顯有困難，且有使其流離失所之
    可能，斟酌實際情況，定履行期間捌個月，以資兼顧。
六、原告陳明願供擔保，聲請宣告假執行，經核其勝訴部份，合於法律規定，爰酌定
    相當之擔保金額宣告之；其餘假執行之聲請，因該部份訴之駁回而失所依據，應
    予駁回。。
七、據上論結，原告之訴為有理由，依民事訴訟法第七十八條、第八十五條第一項、
    第三百九十條第二項判決如主文。
中      華      民      國    八十九    年      六      月      六      日
                                    臺灣臺東地方法院民事庭
~B法      官  劉櫂豪
右為正本係照原本作成
如對本判決上訴須於判決送達後廿日內向本院提出上訴狀
中      華      民      國    八十九    年      七      月      二      日
~B法院書記官  蔡辛源


司法院資訊處製作；財團法人民間司法改革基金會備份。
